【裁判字號】    99,簡,336
【裁判日期】    991215
【裁判案由】    綜合所得稅
【裁判全文】
高雄高等行政法院簡易判決
                                       99年度簡字第336號
原      告  王榮文
被      告  財政部臺灣省南區國稅局
代  表  人  許春安局長
上列當事人間綜合所得稅事件，原告不服財政部中華民國99年9
月28日台財訴字第09900332560號訴願決定，提起行政訴訟，本
院判決如下：
    主  文
原告之訴駁回。
訴訟費用由原告負擔。
    事實及理由
一、事實概要︰
    緣原告民國88年度綜合所得稅結算申報，列報列舉扣除額新
    臺幣（下同）860,021元，被告初查以其中捐贈500,000元及
    購屋借款利息105,330元未符所得稅法規定，乃否准認列，
    核定列舉扣除額254,691元。原告就捐贈扣除額否准認列不
    服，申請復查，未獲變更；提起訴願，亦遭決定駁回；遂提
    起本件行政訴訟。
二、本件原告主張︰
(一)、原告88年度綜合所得稅結算申報，列報列舉扣除額860,021
    元，經被告以其中購屋借款利息105,330元及捐贈500,000元
    ，不符所得稅法之規定，而否准認列，僅核定列舉扣除額25
    4,691元。係以原告捐贈之單位「臺南縣警察局新營分局（
    下稱新營分局）中山路派出所中山義警分隊」不符合所得稅
    法第11條第4項：「本法稱教育、文化、公益、慈善機關或
    團體，係以合於民法總則公益社團及財團之組織或依其他關
    係法令，經向主管機關登記或立案成立者為限。」之規定，
    而否准認列，顯有不合。
(二)、查政府為運用民力，補助警察勤務，充實地方警衛力量，行
    政院於63年1月31日以臺63內字第0700號函核定「義勇警察
    編訓服勤方案」，並由內政部於63年2月20日以內警字第568
    081號令公布並函各省市政府辦理。臺灣省警務處於63年5月
    18日以（63）警保字第35558號函轉各縣市警察局辦理。各
    縣市警察局依上函規定編組：警察局設義勇警察大隊，分局
    設中隊，分駐所及重要派出所設分隊，其他派出所設獨立小
    隊，分別冠以該警察單位之名稱，受各該警察局（分局）之
    指揮、監督、管制、運用。義勇警察隊之組成不但係常態編
    組，並需函報內政部等主管機關核備，且其相關預算、福利
    亦由政府相關單位編列支付，故其應屬所得稅法第11條第4
    項規定之團體無疑。另查與義勇警察之組成方式相同之義勇
    消防隊已經財政部於83年4月6日以臺財稅字第831588829號
    函認定屬所得稅法第11條第4項規定所稱之團體，該函略以
    ：直轄市、縣（市）義勇消防大隊係依據內政部訂定之「直
    轄市縣（市）義勇消防編組辦法」設置，核屬所得稅法第11
    條第4項規定所稱之團體。納稅義務人對其捐贈，准予適用
    所得稅法第17條第1項第2款第2目第1小目或第36條第2款之
    規定。更可證原告上開論述可信。退萬步言，縱認本件受捐
    贈之中山義警分隊非屬所得稅法第11條第4項所規定之團體
    ，惟如上開所述，義勇警察之相關費用、福利，係由政府機
    關編列預算補助，則亦當可視為政府之捐贈。是故，本件被
    告否准原告之捐贈，亦有未合。
(三)、再查，本件原告係於90年1月14日申請復查，而被告遲至99
    年6月29日始作成復查決定書，非但違反稅捐稽徵法第35條
    第4項2個月期間之規定，亦違反同法第23條5年徵收期間之
    規定。原告既已依法申報課稅，被告卻怠於行使課稅權利，
    則其核課權是否應罹於時效而消滅等情，並聲明求為判決撤
    銷訴願決定及原處分。
三、被告則以︰
(一)、按納稅義務人列報捐贈扣除額者，須受贈團體符合所得稅法
    規定，始足當之。查新營分局中山義警分隊性質係屬任務編
    組，與民法總則公益社團或財團之組織不合，亦未依其他關
    係法令向主管機關立案或登記，非屬所得稅法規定所稱之機
    構或團體，是以否准認列。至原告主張財政部函釋認定義勇
    消防大隊核屬所得稅法第11條第4項規定所稱團體乙節，僅
    為財政部針對個案所為之認定，本件尚難比附援引。
(二)、稅捐稽徵法第35條第4項規定復查決定期間乃訓示期間，最
    高行政法院89年度9月份第1次庭長法官聯席會議著有決議，
    縱稅捐稽徵機關未於接獲復查申請書2個月內作成復查決定
    ，原告除得依稅捐稽徵法第35條第4項規定逕行提起訴願外
    ，尚不影響復查處分之效力。本件原告已於90年1月14日提
    起復查，依稅捐稽徵法之規定，徵收期間應停止計算，是本
    件尚無逾越徵收期間之問題等語，資為抗辯，並聲明求為判
    決駁回原告之訴。
四、本件事實概要欄所載事實，有新營分局中山路派出所中山義
    警分隊收據、原告88年綜合所得稅結算申報書、被告核定通
    知書、繳款書等附於原處分卷可稽，且經兩造各自以書狀陳
    明在卷，洵堪信實。兩造所爭執者厥為原告捐贈新營分局中
    山路派出所中山義警分隊之捐款是否符合所得稅法有關扣除
    額之規定，被告否准認列，是否合法？又原告於90年1月14
    日申請復查，被告於99年6月29日始作成復查決定，是否適
    法？經查：
(一)、按「本法稱教育、文化、公益、慈善機關或團體，係以合於
    民法總則公益社團及財團之組織，或依其他關係法令，經向
    主管機關登記或立案成立者為限。」及「按前3條規定計得
    之個人綜合所得總額，減除左列免稅額及扣除額後之餘額，
    為個人之綜合所得淨額：一、．．．二、扣除額：．．．（
    二）列舉扣除額：1.捐贈：對於教育、文化、公益、慈善機
    構或團體之捐贈總額最高不超過綜合所得總額20﹪為限。但
    有關國防、勞軍之捐贈及對政府之捐獻，不受金額之限制。
    」行為時所得稅法第11條第4項及第17條第1項第2款第2目之
    1所明定。
(二)、次按所得稅法中捐贈扣除額之規定，其立法理由係在納稅義
    務人之捐贈，有助政府財力之增加，進而助益於社會及國家
    ，從而，自以具有增進公共利益之客觀情形時，始給予免除
    租稅之優惠措施，以保障稅收、防止浮濫及增進公益。換言
    之，稅捐稽徵機關作成捐贈准予扣除之處分，必須建立於一
    合法有效成立之贈與或有助於公益或國家、國防者，始能准
    予作為列舉扣除額，並非一有贈與行為，稽徵機關即應作成
    准予扣除之處分，仍須就客觀具體事實，判斷該贈與契約是
    否符合稅法中捐贈扣除之公益目的，而核定是否准予列舉扣
    除。又所得稅法第17條第1項第2款第2目之1所規定得列報為
    捐贈扣除額之捐贈對象，係以合於民法總則公益社團及財團
    之組織，或依其他關係法令，經向主管機關登記或立案成立
    之教育、文化、公益、慈善機關或團體為限。本件原告88年
    度綜合所得稅結算申報，列報捐贈新營分局中山義警分隊50
    0,000元，固有新營分局中山路派出所中山義警分隊收據在
    卷可稽，然查新營分局中山義警分隊於88年時成立之依據已
    因年代久遠而無資料可查，即警察機關編組義勇警察係依據
    90年3月14日公布「義勇警察編訓服勤作業規定」及92年1月
    1日通過「民防法」及「民防團隊編組訓練演習服勤及支援
    軍事勤務辦法」辦理，且非臺南縣政府登記立案之團體，亦
    有臺南縣警察局99年4月19日南縣警保字第0990014702號及
    臺南縣政府99年3月26日府社行字第0990071297號函附原處
    分卷（詳原處分卷第27、25頁）可稽，並非依據民法總則編
    或其他法律規定成立，並向主管機關登記或立案成立之教育
    、文化、公益、慈善機關或團體，則原告對其所為之捐贈，
    自不符合前揭所得稅法之規定，即不得列報為綜合所得稅捐
    贈扣除額，被告予以否准認列，洵屬有據。至財政部於83年
    4月6日以臺財稅字第831588829號函意旨以：「直轄市、縣
    （市）義勇消防大隊係依據內政部訂定之『直轄市縣（市）
    義勇消防編組辦法』設置，核屬所得稅法第11條第4項規定
    所稱之團體。納稅義務人對其捐贈，准予適用所得稅法第17
    條第1項第2款第2目第1小目或第36條第2款之規定。」係指
    直轄市、縣（市）義勇消防大隊係依據內政部訂定之「直轄
    市縣（市）義勇消防編組辦法」設置，核屬所得稅法第11條
    第4項所稱之團體，而本件新營分局中山路派出所中山義警
    分隊並無設置法源依據，自不得比附援引，原告主張應有該
    函之適用云云，並不可採。
(三)、第以，「稅捐稽徵機關對有關復查之申請，應於接到申請書
    後2個月內復查決定，並作成決定書，通知納稅義務人。」
    「依第39條暫緩移送執行或其他法律規定停止稅捐之執行者
    ，第1項徵收期間之計算，應扣除暫緩執行或停止執行之期
    間。」及「納稅義務人應納稅捐，於繳納期間屆滿30日後仍
    未繳納者，由稅捐稽徵機關移送法院強制執行，但納稅義務
    人已依第35條規定申請復查者，暫緩移送法院強制執行。」
    稅捐稽徵法第35條第4項、第23條第3項、第39條第1項定有
    明文。又「稅捐稽徵法第35條第4項固規定，稅捐稽徵機關
    應於接到復查申請書後2月內為復查決定，並作成決定書，
    惟此係訓示規定，稅捐稽徵機關未於期間內作成決定，依同
    條第5項規定，納稅義務人僅得逕行提起訴願，期間屆滿後
    作成之復查決定仍有效力。」最高行政法院86年度判字第24
    53號判決、89年9月份第1次庭長法官聯席會議決議有案。本
    件原告不服被告綜合所得稅核定處分，於90年1月14日申請
    復查，被告遲至99年6月29日始作成復查決定，雖有延宕，
    惟揆諸前開法律規定，復查決定並無違法，亦無核課權罹於
    時效而消滅之情事。原告主張被告遲延作成復查決定書，且
    核課權已罹於時效消滅云云，亦不可採。
(四)、綜上所述，原告主張既不可採，則被告否准列報列舉扣除額
    捐贈500,000元，並無違法；復查決定、訴願決定予以維持
    ，核無不合；原告起訴意旨求為均予撤銷，為無理由，應予
    駁回。又本件事證已臻明確，兩造其餘攻擊防禦方法，均核
    與本件判決結果不生影響，爰不一一論述，附此敘明。另本
    件為簡易訴訟事件，爰不經言詞辯論為之。
五、據上論結，本件原告之訴為無理由，依行政訴訟法第233條
    第1項、第236條、第98條第1項前段，判決如主文。

中    華    民    國    99    年    12    月    15    日
             高雄高等行政法院第四庭
                             法  官  戴  見  草
以上正本係照原本作成。
如不服本判決，應於送達後20日內，向本院提出上訴狀並表明上
訴理由，如於本判決宣示後送達前提起上訴者，應於判決送達後
20日內補提上訴理由書（須按他造當事人人數附繕本）。
中    華    民    國    99    年    12    月    15    日

                              書記官  江  如  青
附註:
行政訴訟法第235條（第1項、第2項）:
對於適用簡易程序之裁判提起上訴或抗告，須經最高行政法院之
許可。
前項許可，以訴訟事件所涉及之法律見解具有原則性者為限。

司法院資訊處製作；財團法人民間司法改革基金會備份。
